臺灣板橋地方法院刑事判決　　　　　　　　　　　　　　九十三年度易緝字第一號
　　公　訴　人　臺灣板橋地方法院檢察署檢察官
　　被　　　告　乙○○
　　　　　　　　　　　　寄臺北.
右列被告因動產擔保交易法案件，經檢察官提起公訴（八十二年度偵字第一一七七九
號）及移送併案審理（八十二年度偵字第一八四八九號、第二一三一四號），本院判
決如左：
    主  文
乙○○連續動產擔保交易之債務人，意圖不法之利益，將標的物遷移，致生損害於債
權人，處拘役捌拾日，如易科罰金以佰元折算壹日。
    事  實
一、乙○○（原名「陳秀吟」）於如附表所示民國八十一年十月、十二月間等交易日
    期，依動產擔保交易法附條件買賣之規定，以分期付款方式，先後向臺北市○○
    路二十三號六樓「新禾股份有限公司」（下簡稱「新禾公司」）、臺北縣中和市
    ○○路五七九號「臺灣松下電器股份有限公司」（下簡稱「臺灣松下公司」）、
    臺北市○○○路○段八十三號八樓「歌林股份有限公司」（下簡稱「歌林公司」
    ）位於臺北市○○○路○段「北南區服務站」，各購買如附表所示電視機、放影
    機、電冰箱、碟影機等電器用品，並約定如附表所示之分期付款交易條件，標的
    物約定存放處所則均在其臺北縣土城市○○路○段四十五巷二弄二十六號住處，
    且並均約定於買受人繳清全部價款前，標的物所有權仍屬於出賣人，買受人僅得
    盡善良管理人注意義務占有使用，不得擅將標的物遷移、出賣、移轉、抵押或為
    其他處分。詎其明知為上開各動產擔保交易之債務人，竟於取得上開電器用品交
    易標的物後，基於違反動產擔保交易法之概括犯意，意圖為自己不法之利益，連
    續於如附表編號一至四所示八十一年十二月起至八十二年三月間，先後就如附表
    編號一至四所示各筆動產擔保交易拒不付款（如附表編號五所示碟影機部分，亦
    積欠十四期分期款拒未付款，惟碟影機已於送修時先經債權人歌林公司扣留），
    並擅將如附表編號一至四所示之電視機、放影機、電冰箱等交易標的物遷移至不
    詳處所，致新禾公司、臺灣松下公司、歌林公司等追索無著，足生損害於債權人
    新禾公司、臺灣松下公司、歌林公司。
二、案經歌林公司訴請臺灣板橋地方法院檢察署檢察官偵查起訴及新禾公司、臺灣松
    下公司訴由臺灣板橋地方法院檢察署檢察官偵查後移送併案審理。
    理  由
一、按刑事訴訟法於九十二年二月六日修正公布，依該法第二百八十四條之一規定，
    除簡式審判程序及簡易程序案件外，第一審應行合議審判；又依同日修正公布之
    刑事訴訟法施行法第七條之二規定，上開修正通過之刑事訴訟法第二百八十四條
    之一規定，自九十二年九月一日施行，同施行法第七條之三復規定，上開修正公
    布之刑事訴訟法施行前，已繫屬於各級法院之案件，其以後之訴訟程序，應依修
    正刑事訴訟法終結之。是本件自九十二年九月一日後，應依上開修正公布施行之
    刑事訴訟法合議審判終結之，合先敘明。
二、訊據被告乙○○固不否認有於右揭時地以動產擔保交易法附條件買賣方式向告訴
    人新禾公司、臺灣松下公司、歌林公司分期付款購買上開電視機、放影機、電冰
    箱等電器用品，其後未繳付分期款等事實，惟矢口否認有違反動產擔保交易法之
    犯行，辯稱：伊當時係因伊乾媽游阿卻（所涉本件罪嫌部分，前業經檢察官先行
    偵結不起訴處分確定在案）之女兒要結婚辦嫁妝，代為出名幫游阿卻購置，購買
    後由游阿卻女兒搬走，約定其後分期款由游阿卻自行按期繳納，但之後游阿卻均
    未繳納，由伊代繳，最後伊即無力支付，伊並無意圖不法利益之犯意云云。然查
    ，被告上揭犯罪事實，業據告訴代理人吳榮森、簡正雄、甲○○、林俊雄、丙○
    ○、胡習融於偵審時指訴綦詳（見八十二年度偵字第一一七七九號偵查卷十三、
    十四頁、八十二年度偵字第一八四八九號偵查卷十二頁、本院八十三年六月二十
    三日訊問筆錄、九十三年四月二十九日審判筆錄），並有本件各筆動產擔保交易
    之分期付款附條件買賣契約書、本票、貨品簽收單、銷貨傳票等影本在卷可資佐
    證。被告上開雖辯稱係出名代游阿卻購置上開電器用品云云，惟徵諸上開附條件
    買賣契約書、貨品簽收單、銷貨傳票等證物所示，本件系爭各筆動產擔保交易約
    定交易標的物放置地點均係被告上址住處，且如附表編號一、二、四所示之交易
    標的物，亦均係送至被告上址住處，由被告簽收無訛，況被告於八十二年九月二
    十日曾就告訴人歌林公司指訴部分具狀辯稱：伊係因與告訴人歌林公司間就買賣
    標的物有維修糾紛，以致未續付款云云（見八十二年度偵字第一一七七九號偵查
    卷十五、十六頁），均未曾提及與游阿卻有關之上述辯述理由，可見其前後所辯
    不一，且據被告陳稱游阿卻業已死亡，復無從查證，是徒憑被告空言辯解，要難
    採信。再衡諸被告明知本件系爭各筆動產擔保交易分期款其後均未繳納之情甚明
    ，而其除於八十四年七月二十四日間曾與告訴人新禾公司協議和解外，迄本院於
    九十二年十二月二十六日將之緝獲到案前，歷經十年之久，均未曾再出面與告訴
    人等公司聯絡處理，亦未將交易標的物返還，而其與告訴人新禾公司上開協議和
    解部分，其後亦未依約履行等情，亦難謂其無故意違反動產擔保交易法之犯意。
    是綜上所述，參互印證，堪見被告上開所辯，要屬事後卸責之詞，顯無足採。本
    件事證已甚明確，被告犯行堪以認定，應予依法論科。
三、核被告乙○○上揭多次所為，均係犯動產擔保交易法第三十八條之遷移動產擔保
    交易標的物罪。其所犯數行為，時間緊接，所犯罪名相同，顯係出於概括之犯意
    反覆為之，為連續犯，爰依刑法第五十六條之規定以一罪論，並加重其刑。又其
    併案審理犯行部分，公訴意旨雖未敘及，惟其此部分犯行與被訴有罪部分有上述
    連續犯之裁判上一罪關係，為起訴效力所及，本院應併予審究。爰審酌被告犯罪
    之動機、目的、手段、所生危害、所獲不法利益、犯罪後之態度及尚未與告訴人
    和解等一切情狀，量處如主文所示之刑，又刑法第四十一條業於九十年一月十日
    修正公布，於同年月十二日生效，該條第一項修正規定為「犯最重本刑為五年以
    下有期徒刑以下之刑之罪，而受六個月以下有期徒刑或拘役之宣告，因身體、教
    育、職業、家庭之關係或其他正當事由，執行顯有困難者，得以一元以上三元以
    下折算一日，易科罰金。但確因不執行所宣告之刑，難收矯正之效，或難以維持
    法秩序者，不在此限。」，經比較新舊法結果，被告所犯上開之罪，行為後依修
    正後之刑法第四十一條第一項前段規定，仍得易科罰金，並無不利，爰依刑法第
    二條第一項前段，適用修正後刑法第四十一條第一項前段規定，就被告上開所量
    處之刑，併諭知易科罰金之折算標準，以資懲儆。
據上論斷，應依刑事訴訟法施行法第七條之三，刑事訴訟法第二百九十九條第一項前
段，動產擔保交易法第三十八條，刑法第十一條前段、第二條第一項前段、第五十六
條、第四十一條第一項前段，罰金罰鍰提高標準條例第一條前段、第二條，判決如主
文。
本案經檢察官徐名駒到庭執行職務
中　　　華　　　民　　　國　　九十三　　年　　　五　　　月　　 十三 　　日
                                    臺灣板橋地方法院刑事第十庭
                                        審判長法  官  徐  蘭  萍
                                              法  官  林  淑  婷
                                              法  官  彭  全  曄
右正本證明與原本無異
如不服本判決應於送達後十日內向本院提出上訴狀
                                              書記官  梁  宜  庭
中　　　華　　　民　　　國　　九十三　　年　　　五　　　月　　 十三 　　日
附錄本案論罪科刑法條全文：
動產擔保交易法第三十八條
  動產擔保交易之債務人，意圖不法利益，將標的物遷移、出賣、出質、移轉、抵押
或為其他處分，致生損害於債權人者，處三年以下有期徒刑、拘役或科或併科六千元
以下罰金。
附表：
┌─┬────┬─────┬───┬───┬─────┬────┬───┐
│編│交易日期│交易債權人│交  易│總價款│分期期數及│已繳期數│拒繳遷│
│  │        │          │標的物│      │每期價款  │、金額及│移日期│
│  │        │          │及約定│      │          │積欠金額│      │
│號│        │          │放置處│      │          │        │      │
├─┼────┼─────┼───┼───┼─────┼────┼───┤
│一│10.  │新禾公司  │電視機│新臺幣│期      │已繳２期│  │
│  │        │          │一台  │(下同)│第１期    │，共7100│      │
│  │        │          │      │77500 │：3900元  │元，尚欠│      │
│  │        │          │放置處│元    │第２～期│70400元 │      │
│  │        │          │：臺北│      │：3200元  │        │      │
│  │        │          │縣土城│      │          │        │      │
│  │        │          │市中央│      │          │        │      │
│  │        │          │路一段│      │          │        │      │
│  │        │          │四十五│      │          │        │      │
│  │        │          │巷二弄│      │          │        │      │
│  │        │          │二十六│      │          │        │      │
│  │        │          │號    │      │          │        │      │
├─┤        │          ├───┼───┼─────┼────┼───┤
│二│        │          │放影機│14500 │期      │已繳３期│１  │
│  │        │          │一台  │元    │第１期    │，共3500│      │
│  │        │          │      │      │：1300元  │元，尚欠│      │
│  │        │          │放置處│      │第２～期│11000元 │      │
│  │        │          │：同右│      │：1100元  │        │      │
├─┼────┼─────┼───┼───┼─────┼────┼───┤
│三│10.  │臺灣松下公│電冰箱│41500 │期      │已繳４期│３  │
│  │        │司        │一台  │元    │第１期    │共10700 │      │
│  │        │          │      │      │：4100元  │元，尚欠│      │
│  │        │          │放置處│      │第２～期│30800元 │      │
│  │        │          │：同右│      │：2200元  │        │      │
├─┼────┼─────┼───┼───┼─────┼────┼───┤
│四│12.  │歌林公司  │電視機│77700 │期      │已繳３期│３  │
│  │        │          │一台  │元    │第１期    │共13950 │      │
│  │        │          │      │      │：5450元  │元，尚欠│      │
│  │        │          │放置處│      │第２～期│63750元 │      │
│  │        │          │：同右│      │：4250元  │        │      │
├─┤        │          ├───┼───┼─────┼────┼───┤
│五│        │          │碟影機│33390 │期      │已繳４期│維修時│
│  │        │          │一台  │元    │第１期    │共13950 │經歌林│
│  │        │          │      │      │：2790元  │元，尚欠│公司扣│
│  │        │          │放置處│      │第２～期│25200元 │留    │
│  │        │          │：同右│      │：1800元  │        │      │
└─┴────┴─────┴───┴───┴─────┴────┴───┘
